【裁判字號】    98,家抗,69
【裁判日期】    981030
【裁判案由】    改定未成年人監護人
【裁判全文】
臺灣臺南地方法院民事裁定             98年度家抗字第69號
抗  告  人  乙○○
相  對  人  甲○○
上列抗告人因與相對人間改定未成年人監護人事件，對於民國98
年8月18日本院98年度監字第81號裁定提起抗告，本院裁定如下
：
    主  文
原裁定廢棄。
本件移送臺灣苗栗地方法院。
    理  由
一、本件抗告意旨略以：兩造原為夫妻關係，於離婚訴訟中和解
    離婚，惟就兩造所生未成年之子丙○○權利義務之行使或負
    擔無法達成協議，故就酌定未成年子女監護權部分由原審改
    依非訟程序審理裁定。又原審裁定以兩造所生之子丙○○於
    社工員訪視時表示希望由相對人照顧為由，遵從丙○○之意
    願，而裁定丙○○由相對人監護，惟丙○○於社工員進行訪
    視時尚未滿4歲，其並無判斷事理之能力，自不能僅以丙○
    ○之意願即認由相對人監護丙○○較符合丙○○之利益。再
    者相對人素行不良，難為子女行為教育之楷模，且相對人情
    緒控制不穩定，難期相對人能妥適教養子女。又相對人一再
    破壞抗告人與丙○○間之感情，阻撓抗告人與丙○○互動，
    若丙○○繼續與相對人同住，對丙○○亦顯有不利。反之，
    抗告人不論是經濟能力、支持系統、監護動機、親職能力、
    居家環境等各方面條件均適宜監護丙○○，丙○○權利義務
    之行使或負擔由抗告人任之顯較符合丙○○之最佳利益，原
    審酌定丙○○由相對人監護顯有不妥，抗告人為此爰提出本
    件抗告，請鈞院廢棄原審裁定，並酌定丙○○權利義務之行
    使或負擔由抗告人任之等語。
二、按定法院之管轄，以聲請或開始處理時為準，非訟事件法第
    8條定有明文。又訴訟之全部或一部，法院認為無管轄權者
    ，依原告聲請或依職權以裁定移送於其管轄法院，民事訴訟
    法第28條第1項定有明文，而依非訟事件法第5條之規定，此
    於非訟事件亦有準用。次按，民法第1055條所定夫妻離婚有
    關對於未成年子女權利義務之行使或負擔之酌定、改定或變
    更事件，由未成年子女住所或居所地之法院管轄，非訟事件
    法第122條第1項亦定有明文。又所謂專屬管轄，非以法律明
    文定為「專屬管轄」者為限，凡法律規定某類事件僅得由一
    定法院管轄者，縱未以法文明定「專屬管轄」字樣，仍不失
    其專屬管轄之性質，是非訟事件法第122第1項條既已就夫妻
    離婚有關對於未成年子女權利義務之行使或負擔之酌定、改
    定或變更事件專定係以未成年子女住所或居所地之法院為管
    轄法院，則該事件自為專屬管轄。
三、次按非訟事件之抗告及再抗告，除本法另有規定外，準用民
    事訴訟法關於抗告程序之規定，非訟事件法第46條定有明文
    。而第二審法院不得以第一審法院無管轄權而廢棄原判決；
    但違背專屬管轄之規定者，不在此限；因第一審法院無管轄
    權而廢棄原判決者，應以判決將該事件移送於管轄法院，此
    為民事訴訟法第452條所明定。又依非訟事件法第46條準用
    民事訴訟法第495條之1規定，前揭民事訴訟法第452條關於
    第二審裁判之規定，於非訟事件之抗告程序，亦準用之。從
    而，如原法院違背專屬管轄而為裁定，第二審法院應廢棄原
    裁定，並將該事件移送於管轄法院，此並為法院應依職權調
    查之事項。
四、查本件兩造所生未成年子女丙○○設籍在○○縣○○鎮○○
    里○○○○○號，且自98年1月23日起即居住在上開戶籍地，此
    有戶籍謄本1件附於原審卷可稽，且為兩造所不爭執，則本
    件自應專屬於兩造所生未成年之子丙○○之住居所地法院即
    臺灣苗栗地方法院管轄。又兩造雖於原審未就管轄權之有無
    為爭執，惟依專屬管轄之立法本旨，涉及公益上之要求，或
    為事件之性質所使然，自不因兩造當事人未為管轄權之抗辯
    ，即生應訴管轄之效果，況非訟事件法並無準用民事訴訟法
    第25條之明文規定，殊難比附援引，故本件並無應訴管轄之
    適用。是原審未將本件移送於前揭管轄法院，即有違誤，抗
    告意旨雖未指摘及此，惟管轄權之有無為法院應依職權調查
    之事項，且原審違背專屬管轄之規定，爰依前述說明，廢棄
    原裁定，並將本件移送於該管轄法院。至於原審及本件抗告
    之程序費用負擔，亦應由該管轄法院視本案准駁情形一併裁
    定，附此敘明。
五、依非訟事件法第46條、民事訴訟法第495條之1第1項、第452
    條第2項，裁定如主文。
中    華    民    國    98    年    10    月    30    日
                  家事法庭    審判長法  官  李杭倫
                                    法  官  林育幟
                                    法  官  葉惠玲
以上正本係照原本作成。
如不服本裁定，僅得於收受本裁定正本送達後10日內，以適用法
規顯有錯誤為理由，向本院提出再抗告狀（須附繕本一份及繳納
再抗告裁判費新台幣1,000元），經本院許可後始可再抗告。
中    華    民    國    98    年    10    月    30    日
                                    書記官  謝麗首


司法院資訊處製作；財團法人民間司法改革基金會備份。
